【裁判字號】    90,台上,1848
【裁判日期】    900329
【裁判案由】    行使偽造通用紙幣
【裁判全文】
最高法院刑事判決                                九十年度台上字第一八四八號
    上  訴  人  台灣高等法院台中分院檢察署檢察官
    被      告  甲○○
右上訴人因被告行使偽造通用紙幣案件，不服台灣高等法院台中分院中華民國八十八
年一月五日第二審判決 (八十七年度上訴字第二五七四號，起訴案號：台灣苗栗地方
法院檢察署八十七年度偵字第二二四二號 )，提起上訴，本院判決如左：
    主  文
原判決撤銷，發回台灣高等法院台中分院。
    理  由
本件原判決以公訴意旨略以：被告甲○○意圖供行使之用，於民國八十七年二月間，
在中壢火車站前，向「錦文」之男子，收集偽造之新台幣（下同）五百元鈔數張。並
於同年五月間，進而持前開鈔票七張，至苗栗縣葉宗喜所開設之商店消費使用。嗣於
同年五月二十一日，經警在甲○○之住處，當場查獲其持有偽鈔十二張（面額共計六
千元），因認甲○○涉犯刑法第一百九十六條第一項之行使偽造通用紙幣罪嫌云云。
經審理結果，認被告之犯罪不能證明，因而撤銷第一審論處被告意圖供行使之用而收
集偽造之通用紙幣罪刑之判決，改判諭知其無罪，固非無見。
惟查：審理事實之法院對於被告有利及不利之證據，應一律注意，詳為調查，綜合全
案證據資料，本於經驗法則以定其取捨，並將取捨證據及得心證之理由於判決內詳為
說明。故證據雖已調查，而尚有其他部分並未調查，仍難遽為被告有利或不利之認定
；苟非調查之途已窮，而被告之犯罪嫌疑仍屬不能證明，要難遽為無罪之判斷；如有
應調查之證據未予調查，率行判決，其判決當然為違背法令。被告於第一審審理時供
稱被查扣之偽鈔係叫「景文」（或稱「錦文」，以下均稱錦文）之人欠伊錢，約伊在
中壢火車站交給伊一萬二千元，當天凌晨伊在房間內發現是偽鈔等語（第一審卷第二
十九頁）。如果無訛，則「錦文」者所交付之一萬二千元是否全部均為面額五百元之
偽鈔？若然，除查扣之十二張五百元偽鈔外，其餘之偽鈔是否業經被告行使花用？尚
待究明釐清，此與被告是否有行使偽鈔犯行之認定至有關係，因被告另狀稱「錦文」
者係當時與伊一同租屋居住及同廠之同事（第一審卷第十五頁背面）；又稱查扣之偽
鈔是以前之同事林錦文交給伊，林錦文住大溪，好像在桃園服刑等語（原審卷第五十
二頁背面）。若然，似不難先由當時被告租屋或工作處所之其他相關人員，調查究竟
有無「錦文」之人，及其真實之姓名住所後，予以傳訊調查。原審未詳加調查釐清，
遽採信被告之辯解，而為其無罪之判決，尚嫌速斷。又證人即查獲之警員蔡孟儒於第
一審證稱：「我們接獲的線報是被告以一比五，或一比十換偽鈔，線民和他認識」等
語（第一審卷第二十七頁正面）。對此項不利於被告之證據，其真實性如何？亦攸關
被告是否成罪之認定。原審未予究明，即予判決，復未於判決內說明何以不足採為被
告不利認定之理由，其審理猶有未盡，並有理由不備之可議。檢察官上訴意旨指摘原
判決不當，尚非無理由，應認有撤銷發回更審之原因。
據上論結，應依刑事訴訟法第三百九十七條、第四百零一條，判決如主文。
中      華      民      國     九十     年      三      月    二十九    日
                              最高法院刑事第四庭
                                  審判長法官  林  茂  雄
                                        法官  丁  錦  清
                                        法官  王  居  財
                                        法官  張  祺  祥
                                        法官  郭  毓  洲
      右正本證明與原本無異
                                              書  記  官
中      華      民      國     九十     年      四      月      六      日


司法院資訊處製作；財團法人民間司法改革基金會備份。
